臺灣臺北地方法院民事裁定
111年度訴聲字第6號
聲  請  人  李清華  

代  理  人  徐滄明律師
相  對  人  李仲泰  

上列當事人間請求塗銷不動產所有權移轉登記等事件(111年度重
訴字第494號)，聲請許可為訴訟繫屬事實登記，本院裁定如下：
    主      文
聲請駁回。
    理      由
一、聲請意旨略以：聲請人名下臺北市○○區○○路0段000巷0弄0號
    3樓房地(下稱系爭不動產)，於民國99年2月22日以假買賣通
    謀虛偽意思表示，並於99年3月4日辦理系爭不動產所有權移
    轉登記，將系爭不動產登記至相對人名下。聲請人以前揭假
    買賣通謀虛偽意思表示無效為基礎事實，於111年3月22日起
    訴請求關於系爭不動產於99年2月22日之買賣行為及於99年3
    月4日所有權移轉登記行為均應予以塗銷，為使第三人知悉
    上情，以避免第三人因不知有訟爭而遭受不測之損害，爰依
    民事訴訟法第254 條第5 項規定，聲請裁定許可為訴訟繫屬
    事實之登記等語。
二、按訴訟標的基於物權關係，且其權利或標的物之取得、設定
    、喪失或變更，依法應登記者，於事實審言詞辯論終結前，
    原告得聲請受訴法院以裁定許可為訴訟繫屬事實之登記；前
    項聲請，應釋明本案請求，民事訴訟法第254條第5項、第6
    項定有明文。揆諸民事訴訟法第254條於106年6月14日修正
    之理由：「現行條文第5項規定旨在藉由將訴訟繫屬事實予
    以登記之公示方法，使第三人知悉訟爭情事，俾阻其因信賴
    登記而善意取得，及避免確定判決效力所及之第三人受不測
    之損害。其所定得聲請發給已起訴證明之當事人，係指原告
    ；其訴訟標的宜限於基於『物權關係』者，以免過度影響被告
    及第三人之權益。」故得聲請裁定許可為訴訟繫屬事實之登
    記者，限於原告起訴之訴訟標的係基於物權關係，且其權利
    或標的物之取得、設定、喪失或變更，依法應登記者為限。
    倘原告之訴其訴訟標的法律關係，為債之關係者，自不得為
    上開聲請。
三、經查:
　㈠聲請人主張聲請人名下臺北市○○區○○路0段000巷0弄0號3樓房
    地(下稱系爭不動產)，於民國99年2月22日以假買賣通謀虛
    偽意思表示，並於99年3月4日辦理系爭不動產所有權移轉登
    記，將系爭不動產登記至相對人名下。聲請人以前揭假買賣
    通謀虛偽意思表示無效為基礎事實，於111年3月22日起訴請
    求關於系爭不動產於99年2月22日之買賣行為及於99年3月4
    日所有權移轉登記行為均應予以塗銷，並依此於111年3月22
    日提起本案111年度重訴字第494號塗銷不動產所有權移轉登
    記案件等情，業經本院調閱該案案卷核閱無誤。是聲請人在
    本案中所主張之請求權基礎為民法第87條、第179條，並非
    基於物權關係而就取得、喪失或變更依法應為登記之權利有
    所請求。
　㈡系爭房地於99年2月22日出賣予相對人，並於99年3月5日辦理
    所有權移轉登記，有土地登記申請書及土地與建物登記謄本
    在卷可稽，且為聲請人所自承。則聲請人獲得本案訴訟勝訴
    判決前，兩造間就系爭房地買賣之債權行為及物權行為，均
    為有效，相對人仍為系爭房地之所有權人，須至本案撤銷訴
    訟判決聲請人勝訴確定時，始溯及發生撤銷系爭房地移轉登
    記行為之效力，是此種權利關係，亦非基於物權關係。而本
    諸土地法第43條之物權登記主義，聲請人既非系爭房地之所
    有權人，即無從基於所有權人之身分，依據民法第767條第1
    項規定行使權利，自難認聲請人得以此訴訟標的而為請求。
　㈢從而，揆諸前揭規定及說明，本件聲請人依民事訴訟法第254
    條第5項聲請就系爭房地為訴訟繫屬事實之登記，不應准許
    ，應予駁回。
四、爰裁定如主文。 
中　　華　　民　　國　　111 　年　　5 　　月　　26　　日
                  民事第八庭    法　官　宣玉華
以上正本係照原本作成。
如對本裁定抗告須於裁定送達後10日內向本院提出抗告狀，並繳
納抗告費新臺幣1,000元。
中　　華　　民　　國　　111 　年　　5 　　月　　26　　日
                                書記官　周芳安